臺灣臺北地方法院刑事判決　　　　　　　　　　　　　　九十年度訴字第三八七號
　　公　訴　人　臺灣臺北地方法院檢察署檢察官
　　被　　　告　庚○○
　　指定辯護人　乙○
右列被告因公共危險案件，經檢察官提起公訴（九十年度偵字第五九一號），乙○判
決如左：
    主      文
庚○○放火燒燬現供人使用之住宅，處有期徒刑捌年。
    事      實
一、庚○○基於放火燒燬現供人使用住宅之故意，於民國八十九年十二月二十三日凌
    晨三時三十五分許，至台北縣石碇鄉烏塗村外楒仔腳（起訴書誤載為中楒仔腳）
    一之一號丙○○住宅之置物間，在該處以屋內之打火機點燃舊報紙、棉被，造成
    現供人使用之前開丙○○住宅之置物間迅速延燒並燒燬。適有附近工寮所有人丁○○○發現起火，而報警查辦。
二、案經丙○○告訴暨台北縣警察局新店分局報告台灣台北地方法院檢察署檢察官偵
    查起訴。
    理      由
一、訊據被告庚○○雖矢口否認其曾為右揭放火之行為，證人即被告之父己○○亦附
    和稱有在場目睹被告並未為放火行為云云，惟查：
（一）、雖據證人己○○表示，八十九年十二月二十三日凌晨當時曾尾隨被告前往丙○○之住宅，除聽聞丁○○○稱「連春的孩子」等話外，另聽聞丁○○○向
        被告說「你去放火，我就給你酒喝」云云。然則此項陳述業為證人丁○○○
        所否認，被告亦為與丁○○○相同內容之陳述，亦即丁○○○僅表示「連春
        的兒子」，並未提及證人己○○陳述之內容，況且參酌證人己○○之證述及
        乙○到現場勘驗之記錄及所攝相片，證人丁○○○與被告僅數步之距，而證
        人己○○非但與被告相隔甚遠，甚且與丁○○○間尚隔著被告在中間，是證
        人己○○能否聽聞證人丁○○○與被告間之對話已然有疑，豈會反而相距甚
        遠之證人己○○能聽聞證人丁○○○之言語，而夾在其中之被告反而聽不見
        ，此實與常情有違，是證人己○○所為其曾在場及聽聞上情等陳述顯無足採
        。
（二）、縱令證人己○○確曾於案發時在附近，然倘證人丁○○○曾為上開表示，則
        己○○既已知其子有酒癮，為免鑄成大錯，聽得上情，怎會當場未出聲制止
        ？尤有進者，當案發翌日員警到己○○住處訪查被告時，己○○於證人即員
        警甲○○明確告知被告涉嫌放火之情形下及在現場進行調查時，己○○亦在
        場，卻均未為上開表示，甚且在調查及偵查階段進行中均未見己○○或被告
        曾為上述之表示（凡此均為證人己○○所是認，復據證人甲○○到庭證述明
        確），迺己○○直至乙○進行審理後相當時日始為上開證述，此等行逕顯與
        常情相違，益徵己○○上開陳述顯係事後勾稽偏頗之詞而無足採。
（三）、再者，案發當時時值深夜，依證人己○○所述被告在當時始與其叔叔喝酒，
        在己○○明知被告有酒癮，身體狀況不佳之情形下，己○○身為被告之父，
        在深夜中會關心被告而尾隨被告外出，但卻會放任被告在夜深人靜的情形下
        獨自在狹小的山路中行走十五分鍾而未予制止，亦不符經驗法則，是己○○
        所述其曾在場云云，顯係犯後迥護被告之詞，殊無足採。
    綜上，證人己○○之證述並不可採；而被告自承案發當時僅伊與丁○○○二人在
    場（見乙○九十年十一月二十九日訊問筆錄），倘果係丁○○○欲放火，實無必
    要捨平常無他人在場之機會、反挑選有第三人在場之際為之；反觀被告於深夜自
    家中獨自在狹小的山路中行走十五分鐘至前開丙○○住宅，其動機實已可疑，況
    被告於警訊、偵查及乙○調查初期時均已坦承右揭犯行，甚且在乙○訊問時明確
    自白其放火燒燬之房屋係位於「臺北縣石碇鄉烏塗村外楒仔腳一之一號」（見乙○九十年五月四日訊問筆錄），核與當時在場之目擊證人即附近工寮所有人丁○○○證述相符，復有照片十二幀及打火機一個附卷、扣案可參，故本案確係被告
    所為實屬無疑。又被害人丙○○於平時仍係一直居住在案發之住宅內，復據證人
    即丙○○及丙○○之孫戊○○證述明確，是該處確係現供人使用之住宅。
二、至被告雖另以心神喪失為抗辯，然查被告雖或在南光醫院時經診斷患有「器質性
    精神病」，並經被告提出診斷證明書為憑，然此項診斷證明書僅能證明被告在八
    十八年六月一日至八十八年七月一日間曾罹上開疾病而已，並不足為被告罹病後
    ，甚至在案發當時，是否係心神喪失或精神耗弱之證明。而經乙○函請臺北市立
    療養院對於被告進行鑑定後，該院亦函覆被告「應答尚切題」，其作答「明顯有
    作偽之嫌」，「智能障礙之可能性偏低，較可能屬中下智能或以上程度」等，且
    明白表示「其涉案時之精神狀態並未達精神耗弱或心神喪失之程度」（參卷附該
    院九十年十一月七日北市療成字第九０六一０六五三００號精神鑑定報告書），
    足徵被告案發時之精神狀況，並未達心神喪失或精神耗弱之程度。是本件事證已
    臻明確，被告犯行洵堪認定，應依法論科。
三、核被告庚○○所為，係犯刑法第一百七十三條第一項之放火燒燬現供人使用之住
    宅罪。被告以一個放火行為同時燒燬住宅與該住宅內其他物品，應以保護社會公
    安法益為重，僅論以刑法第一百七十三條第一項之罪，不另成立刑法第一百七十
    五條第一項之罪（最高法院七十九年台上字第一四七一號判例參照）。爰審酌被
    告與被害人素無仇恨，無故即隨意放火燒燬附近鄰居之住宅，罔顧他人生命財產
    之安全、所生危害殊大，犯罪後一再掩飾犯行、砌詞飾辯，尚乏悔意等情狀，量
    處如主文所示之刑，以示懲儆。
據上論斷，應依刑事訴訟法第二百九十九條第一項前段、刑法第一百七十三條第一項
，判決如主文。
本案經檢察官蔡立文到庭執行職務
中      華      民      國    九十一    年      一      月     十七     日
                                      臺灣臺北地方法院刑事第二庭
                                          法  官  張  宇  樞
右正本證明與原本無異。
如不服本判決，應於判決送達後十日內，向乙○提出上訴狀。
                                          書記官  楊  麗  娟
中      華      民      國    九十一    年      一      月     十七     日
附錄本案論罪科刑法條全文
刑法第一百七十三條
放火燒燬現供人使用之住宅或現有人所在之建築物、礦坑、火車、電車或其他供水、
陸、空公眾運輸之舟、車、航空機者，處無期徒刑或七年以上有期徒刑。
失火燒燬前項之物者，處一年以下有期徒刑、拘役或五百元以下罰金。
第一項之未遂犯罰之。
預備犯第一項之罪者，處一年以下有期徒刑、拘役或三百元以下罰金。
